【裁判字號】    93,重上,433
【裁判日期】    950421
【裁判案由】    返還不當得利
【裁判全文】
臺灣高等法院民事裁定                 93年度重上字第433號
聲  請  人
即上 訴 人  乙○○
            丙○○
            甲○○
共      同
訴訟代理人  陳素雯律師
複 代 理人  李巾律師
上列聲請人因與被上訴人英屬維京群島商超庚有限公司間返還不
當得利事件，聲請人聲請裁定追加相對人丁○○○、戊○○○為
原告，本院裁定如下：
    主      文
聲請駁回。
聲請訴訟費用由聲請人負擔。
    理      由
一、聲請意旨略以：本件係基於繼承權，而請求被上訴人返還伊
    等被繼承人張瑞祥（下簡稱張瑞祥）之遺產（下簡稱系爭遺
    產），但因系爭遺產尚未分割，仍為全體繼承人公同共有，
    是本件起訴須以共有人全體為原告，其當事人適格始完備。
    查張瑞祥之子女，除於聲請人乙○○、丙○○、甲○○（以
    下合簡稱聲請人）等3名婚生子女外，尚有張瑞祥於日本依
    日本法認領之非婚生子女，即相對人戊○○○、丁○○○（
    下合簡稱相對人，單指其中一人時，則逕稱其姓名），聲請
    人依據被上訴人提出之戶籍謄本記載之地址為送達，戊○○
    ○部分，固接獲其委託之日本辯護士己○○○之回函（下簡
    稱回函），惟依回函內容所示，戊○○○亦充分表達拒絕共
    同訴訟之意。至丁○○○部分，因無此地址而遭退回，亦即
    所在不明。為此，分別依民事訴訟法第56條之1第1項、第3
    項規定，請求法院裁定命相對人追加為共同原告云云。
二、按訴訟標的對於數人必須合一確定而應共同起訴，如其中一
    人或數人拒絕同為原告而無正當理由者，法院得依原告聲請
    ，以裁定命該未起訴之人於一定期間內追加為原告。逾期未
    追加者，視為已一同起訴。又第1項未共同起訴之人所在不
    明，經原告聲請命為追加，法院認其聲請為正當者，得以裁
    定將該未起訴之人列為原告。民事訴訟法第56條之1第1項、
    第3項本文分別定有明文。
三、聲請人主張伊等與相對人均為張瑞祥之共同繼承人，並已發
    函請求相對人同意與伊等為共同原告，或同意聲請人為全體
    繼承人之利益起訴或被訴外，並同意聲請人所委任之律師全
    權一併處理上開相關事件，同時於附件同意書上簽名，經認
    證後寄回。惟戊○○○部分，依據回函內容，已充分表達拒
    絕共同為原告之意。另丁○○○部分，則因無此地址而遭退
    回，亦即所在不明，並提出信件及回執、存證信函及日本譯
    本、同意書及日文譯本、回函及中文譯本等影本（見本院卷
    證物袋、本院卷第232頁至第244頁）為證云云。
四、經查，戊○○○部分，其委託之日本辯護士己○○○回函內
    容略為：「由於通知人與本律師均為日本人，對於日文以外
    的文件，無法瞭解其所要表達的內容，因此謹瀏覽日文的部
    分，並由通知人的回覆如下：根據貴律師信函中日文的部分
    ，內容為『張瑞祥先生在台灣的遺產相關之訴訟及非訴訟事
    件，無論在任何法院或審查機關均以三位張先生為共同當事
    人，由三位張先生以維護所有繼承人的利益為目的提出告訴
    、或是除了要求通知人同意提出告訴外，並同意委由三位張
    先生的律師全權處理，並執行上述條件的處理。』假設貴律
    師所提出的第1號信函為上述內容，身為通知人當然無法同
    意該內容。」「在未說明原委的情況下，即一面強迫通知人
    履行義務，並且主張只有三位張先生能夠獲得利益，想必您
    一定非常能夠理解通知人之所以無法同意的理由。」等節（
    見本院卷第239頁至第241頁，譯本見第242頁至第243頁）。
    參諸聲請人寄與戊○○○之存證信函及附件同意書之內容（
    見本院卷第232頁至第238頁）以觀，聲請人僅提及本件之案
    號，惟就本件相關之事實及訴訟進行程度無一說明；且將與
    本件應共同起訴以外之其他事件一併請求同意，尚要求同意
    聲請人委任之律師全權處理相關事件，並附上同意書。是故
    ，聲請人上揭通知，顯非明確（未詳敘本事件本末、亦未附
    上起訴書狀，及訴訟進行程度之說明），又增加本事件以外
    之條件要求同意，以致於戊○○○因不明本事件之緣由，而
    無法同意，是戊○○○拒絕同為原告，尚難謂無正當理由。
    從而，聲請意旨要與民事訴訟法第56條之1第1項之要件不符
    ，尚難准許。
五、再查，觀諸聲請人提出寄與丁○○○之信件，地址欄係以中
    文記載「日本東京市千代田區○○○○○段二十號」，因而
    遭以無此地址為由退回（見本院證物袋所示之信件封面）。
    但於日本國為文件通知，其信件地址欄自應以日文為之，聲
    請人上揭信件，已屬未當。況丁○○○於日本國設有住所，
    此有被上訴人所提經認證之丁○○○戶籍謄本在卷可稽（見
    本院卷第89頁至第92頁）。且聲請人亦自承曾給付應繼分2
    分之1予丁○○○、戊○○○等語（見本院95年3月15日言詞
    辯論筆錄），顯見聲請人應非全無辦法通知丁○○○，但聲
    請人於本件程序一再迴避丁○○○、戊○○○應同為原告之
    問題，是其逕謂丁○○○所在不明，而聲請裁定命丁○○○
    同為原告，實難認其聲請為正當，亦不能准許。
六、綜上所述，聲請人聲請裁定追加相對人為本件訴訟之共同原
    告，經核於法均有未合，不能准許，應予駁回。
七、據上論結，本件聲請為無理由，裁定如主文。
中    華    民    國    95    年    4     月    21    日
                  民事第14庭    審判長法  官  許正順
                                      法  官  魏麗娟
                                      法  官  鍾任賜
正本係照原本作成。
不得抗告。
中    華    民    國    95    年    4     月    21    日
                                      書記官  王敬端


司法院資訊處製作；財團法人民間司法改革基金會備份。
